【裁判字號】    89,訴,922
【裁判日期】    891204
【裁判案由】    清償債務
【裁判全文】
臺灣桃園地方法院民事判決  八十九年度訴字第九二二號
    原      告  丁○○○
    訴訟代理人  陳祖德律
    被      告  丙○○
                李亞倫（
                甲○○
    兼右一人
    訴訟代理人  乙○○
右當事人間請求清償債務事件，本院判決如左：
    主    文
原告之訴及假執行之聲請均駁回。
訴訟費用由原告負擔。
    事    實
甲、原告方面：
  一、聲明：
      (一)被告四人應連帶給付原告新台幣（下同）九十萬元及自支付命命送達之翌日
        起至清償日止，按年息百分之五計算之利息。
      (二)訴訟費用由被告連帶負擔。
      (三)願供擔保，請准予宣告假執行。
  二、陳述：
      被告四人之被繼承人李彭秀妹於民國（下同）八十八年十月間，向原告借用如
      附表所示之支票三紙，面額共計九十萬元，言明支票屆期時，李彭秀妹應依約
      將該筆款項軋入銀行，李彭秀妹並持該三張支票向訴外人黃玉蓮借款，惟李彭
      秀妹未依約將錢軋入銀行，致使前開支票之執票人黃玉蓮於八十九年一月二十
      五日提示時因存款不足而退票，黃玉蓮遂向鈞院聲請核發支付命令（均院八十
      九年度促字第六○二○號），並假扣押原告之不動產，嗣經和解（鈞院八十九
      年度桃簡字第六八七號給付票款事件），由原告代為清償該筆款項，故此債權
      已依法移轉於原告，而李彭秀妹嗣後不幸於八十八年十二月三十日亡故，其遺
      產由繼承人即被告等人概括繼承，經原告催告其等連帶履行清償債務，其等置
      之不理，故依民法第三百十二條之規定提起本件訴訟。
  三、證據：提出本院八十九年度促字第六○二○號支付命令影本一份、本院八十九
      年三月八日桃院丁民執全二字第二九九號囑託查封登記函影本一份、存證信函
      一份、如附表所示之支票及退票理由單影本各三張、切結書影本一張、郵政國
      內匯款執據影本一張、本院八十九年度桃簡字第六八七號和解筆錄一份為證；
      並聲請訊問證人謝佩玲、王永村、黃玉蓮。
乙、被告四人方面：
  一、聲明：求為判決：如主文所示。
  二、陳述：
      (一)被告等四人均不認識原告，而被告四人之被繼承人李彭秀妹已於八十八年十
        二月二十九日亡故，李彭秀妹在世時，從未提及如附表所示之三張支票，被
        告四人對該支票之來龍去脈並不知情，被告四人與原告間亦無債權、債務關
        係。
      (二)如附表所示之支票中背面有李彭秀妹簽名之二張，看起來筆跡不像是李彭秀
        妹之簽名。
  三、證據：提出訴外人李彭秀妹之診斷證明書一份為證。
丙、本院依職權調閱本院八十九年桃簡字第六八七號給付票款事件卷宗。
    理    由
一、本件原告主張：被告四人之被繼承人李彭秀妹向其借用如附表所示之支票三紙，
    面額共計九十萬元，言明支票屆期時，李彭秀妹應依約將該筆款項軋入銀行，李
    彭秀妹並持該三張支票向訴外人黃玉蓮借款，惟李彭秀妹未依約將錢軋入銀行，
    致使黃玉蓮提示前開支票時因存款不足而退票，嗣經原告與黃玉蓮和解，由原告
    代為清償該筆款項，故此債權已依法移轉於原告，而李彭秀妹於八十八年十二月
    三十日亡故，其遺產由繼承人即被告等人概括繼承，經原告催告其等連帶履行清
    償債務，其等置之不理，故依民法第三百十二條之規定提起本件訴訟，請判決如
    訴之聲明所載，並願供擔保，請准予宣告假執行；被告等四人則以：其等不認識
    原告，李彭秀妹在世時，從未提及如附表所示之三張支票，被告四人對該支票之
    來龍去脈並不知情，被告四人與原告間亦無債權、債務關係，且支票中背面有李
    彭秀妹簽名之部分，看起來筆跡不像是李彭秀妹之簽名等語置辯。
二、按就債之履行有利害關係之第三人為清償者，於其清償之限度內承受債權人之權
    利，但不得有害於債權人之利益，民法第三百十二條定有明文；然而此法條所指
    之第三人，係指債務人以外之第三人，所謂就債之履行有利害關係之第三人，即
    指第三人因清償而發生法律上之利害關係而言，如擔保物所有人、保證人、無擔
    保債權之債權人、中人等均是，倘係為共同債務人，則其依債務本旨向債權人為
    清償，並經債權人受領時，則債之關係消滅，從屬於債權之抵押權或其他擔保物
    權亦歸消滅，自不生繼受債權人之擔保權及以自己名義代位行使債權之問題，故
    此法條所稱之第三人，應解釋為債務人及共同債務人以外，因清償而受有法律之
    利益者而言（最高法院八十六年度台上字第四六號、第一三三八號、七十六年度
    台上字第二三○二號判決意旨參照）。經查：本件原告係如附表所示三張支票發
    票人之事實，為兩造所不爭執，且原告與訴外人黃玉蓮前開達成和解之本院八十
    九年度桃簡字第六八七號事件，係黃玉蓮起訴請求原告（即該事件之被告）給付
    票款之事實，亦經本院依職權調閱前開事件卷宗核閱屬實，從而原告就如附表所
    示之三張支票，既係發票人，依票據法第一百二十六條之規定，應照支票文義擔
    保支票之支付，故其受執票人黃玉蓮請求給付票款時，因而與黃玉蓮達成和解乙
    節，揆諸前開說明，其係依債務本旨向黃玉蓮為清償，尚難認其係就債之履行有
    利害關係之第三人，因而其依民法第三百十二條之規定，提起本件訴訟，為無理
    由，應予駁回。至其假執行之聲請亦失所附麗，應併予駁回。
三、本件兩造其餘之攻擊、防禦方法，因與本院認定之結果不生影響，故不再逐一審
    酌，附此說明。
四、據上論結：本件原告之訴為無理由，依民事訴訟法第七十八條判決如主文。
中      華      民      國    八十九    年     十二     月      四      日
                                臺灣桃園地方法院民事第二庭
~B法      官  邱瑞祥
右為正本係照原本作成
如對本判決上訴，須於判決送達後廿日內向本院提出上訴狀
中      華      民      國    八十九    年     十二     月      四      日
~B法院書記官  郝玉蓮
附表：
┌─┬────┬───────┬─────┬─────┬─────┬──┐
│編│發票人  │付  款  人    │發票日    │票面金額  │支票號碼  │備註│
│號│        │              │（民國）  │（新台幣）│          │    │
├─┼────┼───────┼─────┼─────┼─────┼──┤
│一│丁○○○│中興商業銀行桃│八十八年十│拾萬元  │ＩＶ五○八│    │
│  │        │園分行        │月三十一日│          │七九九二  │    │
├─┼────┼───────┼─────┼─────┼─────┼──┤
│二│丁○○○│中興商業銀行桃│八十八年十│拾萬元  │ＩＵ七六七│    │
│  │        │園分行        │一月三十日│          │一一○七  │    │
├─┼────┼───────┼─────┼─────┼─────┼──┤
│三│丁○○○│中興商業銀行桃│八十八年十│拾萬元  │ＩＶ五○八│    │
│  │        │園分行        │二月三十日│          │七九九一  │    │
└─┴────┴───────┴─────┴─────┴─────┴──┘


司法院資訊處製作；財團法人民間司法改革基金會備份。
